【裁判字號】    89,易,695
【裁判日期】    890907
【裁判案由】    違反台灣地區與大陸地區人民關係條例等
【裁判全文】
臺灣屏東地方法院刑事判決                          八十九年度易字第六九五號
    公  訴  人  臺灣屏東地方法院檢察署檢察官
    被      告  乙○○
                丙○○
                甲○○
右列被告因違反臺灣地區與大陸地區人民關係條例等案件，經檢察官提起公訴（八十
九年度偵字第二三○○號），本院判決如左：
    主  文
乙○○違反不得居間介紹他人僱用大陸地區人民在台灣地區從事未經許可之工作之規
定，科罰金新臺幣壹拾萬元，如易服勞役，以新臺幣玖佰元即銀元佰元折算壹日。
丙○○違反不得僱用大陸地區人民在台灣地區從事未經許可之工作之規定，科罰金新
臺幣萬元，如易服勞役，以新臺幣玖佰元即銀元佰元折算壹日。
甲○○意圖營利違反不得居間介紹他人僱用大陸地區人民在台灣地區從事未經許可之
工作之規定，科罰金新臺幣伍萬元，如易服勞役，以新臺幣玖佰元即銀元佰元折算
壹日。
    事  實
一、乙○○因大陸籍妻子之鄰居即大陸籍人士林火生欲來台工作，乃託由乙○○與具
    營利意圖之甲○○合議，推由甲○○以與大陸男士假結婚並代大陸男士以探親名
    義申請進入台灣，再交由乙○○居間介紹為他人僱用打工之方式，約定由乙○○
    提供新台幣（以下同）十萬元、中國大陸至台灣來回機票及停留中國大陸時之生
    活費等為代價，安排甲○○於民國八十七年十二月十九日至中國大陸地區福建省
    南平市，由無結婚真意之甲○○以單身、未婚身分與大陸地區人民林火生通謀虛
    偽辦理結婚公證手續，辦妥後甲○○即獨自返台。而甲○○明知前開婚姻資料為
    不實，竟與乙○○基於承前目的之牽連犯意而共同意圖使公務員為不實之登載，
    於八十八年三月十二日向屏東縣長治鄉戶政事務所辦理結婚登記，使該戶政事務
    所承辦之公務員將甲○○與林火生不實之結婚事項登載於職務上所掌戶籍登記資
    料上，足生損害於戶政機關對戶籍管理之正確。甲○○復承前犯意，持上開登載
    不實事項之戶籍資料，以探親為由代林火生向內政部警政署入出境管理局申請大
    陸地區人民進入台灣地區旅行證，而於大陸地區人民進入台灣地區保證書上有關
    與被保人關係欄中填載為配偶，致內政部警政署入出境管理局承辦人員，據以在
    林火生旅行證上記載入境事由為探親之不實事項後核發林火生之入境旅行證，足
    生損害於內政部警政署入出境管理局對於入出境資料管理之正確性。嗣手續辦妥
    後，林火生於八十八年四月二十日以探親名義入境台灣，將前揭不實旅行證出示
    供海關人員查驗，並在乙○○安排下至屏東縣屏東市某處居住；乙○○即承前開
    犯意，居間介紹林火生至位於屏東縣屏東市○○路十七之五號丙○○住處，丙○○明知林火生係中國大陸地區人士，未經許可不得僱用在台灣地區從事工作，竟
    自八十八年五月間某日起至同年八月十三日止（起訴誤載為六月間某日止），以
    每日一千元之代價僱用林火生擔任搬運木材、雜工等內容之工作；嗣林火生因故
    於同年八月十四日返回大陸迄未再來台，經警循線查獲始知上情。
二、案經屏東縣警察局屏東分局報告臺灣屏東地方法院檢察署檢察官偵查起訴。
    理  由
一、訊據被告乙○○、甲○○於本院審理時均坦承上開犯行不諱，訊據被告丙○○固
    坦承上開僱用大陸人士林火生之事實，惟則否認有何犯行，辯稱：係認為林火生
    已與被告甲○○合法結婚而加以僱用並無違法云云。經查，被告乙○○、甲○○
    二人上揭犯行，除據被告二人坦承事實外，復有被告甲○○之戶籍謄本、結婚登
    記申請書、委託書、財團法人海峽交流基金會證明書、中華人民共和國福建省南
    平市第二公證處結婚公證書各一紙附於警卷可資佐證。次查，凡欲僱用外籍人土
    在我國工作者，均應向行政院勞務委員會申請核淮始為合法，此為我國政府保障
    我國人民工作權之行政上管理措施，我國人民均有知法之義務不得委為不知。大
    陸人士林火生僅係與被告甲○○結婚並辦理來台探親，尚無經核淮在台工作之事
    實，業據被告丙○○於警訊中自承：「我有聽乙○○提過他在台灣有太太，是來
    台灣探親的」等語在卷。是被告丙○○明知林火生係大陸人土，未經許可即不得
    從事與台來目的不符之工作竟仍加以僱用，上開所辯並無違法云云顯係卸責之詞
    不足採信。此外，尚有林火生及被告乙○○、甲○○之入出境紀錄各一紙在卷為
    憑，事證明確，被告乙○○、丙○○、甲○○上開犯行均堪定，應予依法論科。
二、核被告乙○○、甲○○所為，係犯刑法第二百十六條、第二百十四條之行使使公
    務員登載不實罪，及乙○○係犯台灣地區與大陸地區人民關係條例第八十三條第
    一項之不得居間介紹他人僱用大陸地區人民在台灣地區從事未經許可之工作罪，
    甲○○係犯同條例第八十三條第二項之不得意圖營利居間介紹他人僱用大陸地區
    人民在台灣地區從事未經許可之工作罪；核被告丙○○所為，係犯同條例第八十
    三條第一項之不得僱用大陸地區人民在台灣地區從事未經許可之工作罪。公訴意
    旨認被告乙○○係犯上開條例第八十三條第二項之不得意圖營利居間介紹他人僱
    用大陸地區人民在台灣地區從事未經許可之工作罪，然查，被告乙○○於警訊中
    及本院審理時均辯稱：因至大陸經商並娶大陸籍妻子，而林火生係大陸籍妻子之
    鄰居，僅幫忙介紹來台工作，並無營利意圖等語。本院衡以我國人士至大陸經商
    並娶大陸籍妻子，即因大陸人民生活因難欲來台工作而礙於人情關係加以介紹來
    台工作等情，尚符常理；此外，亦查無積極證據足資證明被告乙○○確有營利之
    犯意，是被告乙○○上開所辯並無意圖營利之犯行，即堪採信；則被告乙○○應
    係犯同條例第八十三條第一項之罪，公訴意旨認係犯同條例第八十三條第二項之
    罪容有誤會，爰於不變更起訴基本事實之同一性範圍內，予以變更起訴法條，附
    此敘明。又被告乙○○、甲○○二人就上開行使使公務員登載不實罪，係彼此有
    犯意之聯絡及行為之分擔，均為共同正犯；再二人就上開使公務員登載不實犯行
    後復持以行使之行為，其低度之使公務員登載不實之犯行已為高度之行使行為所
    吸收，應依行使論擬；另被告乙○○、甲○○二人就所犯上開二罪間，均有方法
    行為與目的行為之連牽關係，應從一重各依如主文所示之罪處罰。爰審酌被告乙○○、丙○○、甲○○三人犯後均已坦白犯罪事實，被告乙○○係本事件之主導
    者，被告甲○○係為幫被告乙○○之請託始同意辦理假結婚之犯行，被告丙○○
    係貪圖小利始僱用未經合法淮許來台工作之大陸人土，及被告等三人均無前科，
    有台灣高等法院被告全國前案紀錄表各一紙附卷可查等一切情狀，各量處如主文
    所示之刑，及均諭知罰金如易服勞役之折算標準，以示儆懲。
據上論斷，依刑事訴訟法第二百九十九條第一項前段、第三百條，臺灣地區與大陸地
區人民關係條例第八十三條第一項、第二項、第十五條第四款、第五款，刑法第十一
條前段、第二百十六條、第二百十四條、第五十五條、第四十二條第二項，罰金罰鍰
提高標準條例第一條前段、第二條，現行法規所定貨幣單位折算臺幣條例第二條，判
決如主文。本案經檢察官楊挺宏到庭執行職務。
中      華      民      國      八十九      年    九    月      七      日
                                      臺灣屏東地方法院刑事第二庭
                  審判長  法  官  吳永宋
                                                  法  官  林昌義
                                                  法  官  柯盛益
右正本證明與原本無異。
對於本判決如有不服應於收受送達後十日內向本院提出上訴書狀上訴於台灣高等法院
高雄分院並按他造當事人之人數附具繕本。
                                                  書記官   張福山
中      華      民      國      八十九      年    九    月      七      日
附錄本案論罪科刑法條全文
台灣地區與大陸地區人民關係條例第十五條第四款、第五款：
  四、僱用大陸地區人民從事未經許可或與許可範圍不符之工作。
  五、居間介紹他人為前款之行為。
臺灣地區與大陸地區人民關係條例第八十三條第一項、第二項：
違反第十五條第四款或第五款規定者，處一年以下有期徒刑、拘役或科或併科新臺幣
三十萬元以下罰金。
意圖營利而違反第十五條第五款規定者，處三年以下有期徒刑、拘役或科或併科新台
幣六十萬元以下罰金。
刑法第二百一十六條：
行使第二百十條至第二百十五條之文書者，依偽造、變造文書或登載不實事項或使登
載不實事項之規定處斷。
刑法第二百一十四條：
明知為不實之事項，而使公務員登載於職務上所掌之公文書，足以生損害於公眾或他
人者，處三年以下有期徒刑、拘役或五百元以下罰金。


司法院資訊處製作；財團法人民間司法改革基金會備份。
